【裁判字號】    99,審訴,999
【裁判日期】    990429
【裁判案由】    毒品危害防制條例
【裁判全文】
臺灣高雄地方法院刑事判決             99年度審訴字第999號
公  訴  人  臺灣高雄地方法院檢察署檢察官
被      告  甲○○
上列被告因違反毒品危害防制條例案件，經檢察官提起公訴（99
年度毒偵字第4939號），被告於本院準備程序進行中，為有罪之
陳述，經本院合議庭裁定由受命法官獨任改依簡式審判程序審理
，並判決如下：
    主  文
甲○○施用第一級毒品，處有期徒刑捌月；又施用第二級毒品，
處有期徒刑伍月；又持有第一級毒品，處有期徒刑肆月，扣案之
海洛因肆包（驗餘淨重壹點柒玖公克及內含與海洛因難以析離，
應一併視為毒品之包裝袋肆個），均沒收銷燬之。應執行有期徒
刑壹年參月，扣案之海洛因肆包（驗餘淨重壹點柒玖公克及內含
與海洛因難以析離，應一併視為毒品之包裝袋肆個），均沒收銷
燬之。
    事  實
一、甲○○前因施用毒品案件，經本院以民國93年度毒聲字第26
    30號裁定送觀察勒戒後，因無繼續施用毒品傾向，於94年1
    月10日釋放，並經臺灣高雄地方法院檢察署檢察官於同日以
    93年度毒偵字第7779號為不起訴處分確定。復因施用毒品案
    件，經臺灣高等法院高雄分院以95年度上訴字第1338號判決
    判處有期徒刑1 年、6 月，應執行有期徒刑1 年4 月確定。
    另因再犯施用毒品案件，經本院以95年度簡字第7374號判決
    判處有期徒刑5 月，上訴後，經本院以96年度簡上字第158
    號判決駁回上訴而告確定。上開3 罪嗣經本院以97年度聲減
    字第81號裁定減刑並定應執行有期徒刑10月確定。另因再犯
    施用毒品案件，經本院以96年度訴字第1200號判決判處有期
    徒刑8 月、7 月，應執行有期徒刑1 年1 月確定。復於96年
    間因數犯施用毒品等案件，經本院以96年度簡字第4740號、
    96年度簡字第4739號、96年度簡字第4737號、96年度簡字第
    4738號、96年度訴字第3509號、96年度訴字第3510號判決，
    分別判處有期徒刑4 月，減為有期徒刑2 月；有期徒刑6 月
    ，減為有期徒刑3 月；有期徒刑5 月，減為有期徒刑2 月又
    15日；有期徒刑5 月，減為有期徒刑2 月又15日；有期徒刑
    1 年，減為有期徒刑6 月；有期徒刑7 月，減為有期徒刑3
    月又15日。上開8 罪嗣經裁定減刑並定應執行有期徒刑2 年
    確定。上開各罪之刑接續執行，於98年6 月5 日縮短刑期假
    釋出監（嗣假釋經撤銷而未執行完畢，不構成累犯）。猶不
    知戒絕毒癮，明知海洛因及甲基安非他命分別係毒品危害防
    制條例第2 條第2 項第1 款及第2 款所分別明定之第一級及
    第二級毒品，不得持有、施用，竟於上開觀察勒戒執行完畢
    釋放後5 年內，復基於施用第一級毒品海洛因之犯意，於99
    年1 月2 日凌晨3 、4 時許，在其位於高雄縣大寮鄉○○村
    ○○街15號住處內，以將海洛因摻入香菸內，再點燃吸食煙
    霧之方式，施用第一級毒品海洛因1 次；另基於施用第二級
    毒品甲基安非他命之犯意，於98年12月31日某時，在前揭住
    處內，以將甲基安非他命置入玻璃球燒烤，待產生煙霧後，
    吸食煙霧之方式，施用第二級毒品甲基安非他命1 次；另基
    於持有第一級毒品海洛因之犯意，於99年1 月2 日下午2 、
    3 時許，在高雄縣大寮鄉靠近屏東大橋附近旁某處，向某真
    實姓名、年籍不詳之綽號「萬仔」之成年男子，以新臺幣
    3,00 0元之價格，購入第一級毒品海洛因4 包而持有之。嗣
    於同日下午5 時50分許，在高雄市○○區○○路422 號前為
    警查獲，並扣得其丟棄之前揭未及施用之第一級毒品海洛因
    4 包（驗餘淨重1.79公克及內含與海洛因難以析離，應一併
    視為毒品之包裝袋4 個），經得其同意採集尿液送驗，檢驗
    結果呈嗎啡及甲基安非他命陽性反應，而知上情。
二、案經高雄市政府警察局左營分局移送臺灣高雄地方法院檢察
    署檢察官偵查起訴。
    理  由
一、本件被告甲○○所犯係死刑、無期徒刑、最輕本刑為3 年以
    上有期徒刑以外之罪，其於準備程序中，就被訴事實為有罪
    之陳述，經本院告知簡式審判程序之旨，並聽取檢察官及被
    告之意見後，合議庭裁定由受命法官獨任進行簡式審判程序
    ，合先敘明。
二、上開事實，業據被告於偵訊及本院審理時坦承不諱（見偵卷
    第6 頁、本院卷第38頁）。且經警採集其尿液送高雄市立凱
    旋醫院檢驗結果，被告尿液分呈嗎啡及甲基安非他命陽性反
    應，有毒品案件尿液送驗編號與真實姓名對照表、高雄市立
    凱旋醫院濫用藥物尿液檢驗報告可稽（見警卷第25頁、偵卷
    第22頁）。爰審酌：（一）氣相層析質譜儀（GC／MS）乃目
    前就藥物篩檢結果必須進一步確認時最常採用之確認方法，
    因此在良好的操作條件之下，以氣相層析質譜儀作藥物及其
    代謝物之定性及定量分析，幾乎不會有偽陽性反應產生，業
    經行政院國軍退除役官兵輔導委員會台北榮民總醫院於83年
    4 月7 日以（83）北總內字第03059 號函示明確。（二）海
    洛因係嗎啡經化學合成之半人工合成品，毒性倍於嗎啡，其
    經吸食或施打入人體，經新陳代謝作用又分解成嗎啡，故海
    洛因在進入人體後，均以嗎啡型態排於尿液中，故於吸食或
    施打海洛因者尿液中，可檢出嗎啡陽性反應，業經憲兵司令
    部80年5 月7 日以（80）鑑驗字第1746號函示明確。（三）
    而甲基安非他命經口服投與後約百分之70於24小時內自尿中
    排出，約百分之90於96小時內自尿中排出，且甲基安非他命
    成分之檢出與其投與方式、投與量、個人體質、採尿時間與
    檢測儀器之精密度等諸多方式有關，因此僅憑尿液中呈甲基
    安非他命陽性反應，並無法確實推算吸食時間距採集時間之
    長短，惟依上述資料推斷，最長不會超過4 日即96小時，亦
    經行政院衛生署藥物食品檢驗局81年2 月8 日81藥檢一字第
    001156號函示明確。從而，被告尿液經以氣相層析質譜儀鑑
    驗後，結果分呈嗎啡及甲基安非他命陽性反應，已如前述，
    是依前開函示意旨，被告自白核與事實相符。又被告前因施
    用毒品案件，經本院以93年度毒聲字第2630號裁定送觀察勒
    戒後，因無繼續施用毒品傾向，於94年1 月10日釋放，並經
    臺灣高雄地方法院檢察署檢察官於同日以93年度毒偵字第77
    79號為不起訴處分確定之事實，有臺灣高等法院被告前案紀
    錄表在卷可憑。是被告於上開觀察勒戒執行完畢釋放後5 年
    內，再犯本件施用海洛因及甲基安非他命之犯行，均應依法
    論科。從而，本案事證明確，被告犯行堪予認定。
三、核被告所為，係犯毒品危害防制條例第10條第1 項之施用第
    一級毒品、同條例第10條第2 項之施用第二級毒品及同條例
    第11條第1 項持有第一級毒品罪。被告持有第一級（指99年
    1 月2 日施用海洛因時之持有行為）、第二級毒品之行為，
    均已為其後施用之高度行為所吸收，均不另論罪。被告所犯
    上開施用第一級毒品罪、施用第二級毒品罪及持有第一級毒
    品罪，犯意各別、行為互殊，應分論併罰。本院審酌被告前
    經觀察勒戒執行完畢，猶不思戒除毒癮，顯見其並無堅定戒
    癮之意志，且未經許可無故持有第一級毒品，行為顯有可議
    之處，惟念其行為尚未危害他人及其犯後能坦承犯行，態度
    尚稱良好，持有毒品數量不多等一切情狀，分別量處如主文
    所示之刑，並依刑法第51條第5 款之規定，定其應執行刑，
    以資警惕；至檢察官求予量處應執行有期徒刑1 年8 月，略
    嫌過重，附此敘明。另扣案之海洛因4 包（驗餘淨重1.79公
    克及內含與海洛因難以析離，應一併視為毒品之包裝袋4 個
    ），均係查獲之毒品，有法務部調查局99年1 月28日濫用藥
    物實驗室鑑定書在卷可參（見偵卷第21頁），是不問屬於犯
    人與否，依毒品危害防制條例第18條第1 項前段規定，諭知
    沒收銷燬。至海洛因送驗所致之耗損，因已滅失，爰不沒收
    銷燬之。
據上論斷，應依刑事訴訟法第273 條之1 第1 項、第299 條第1
項前段，毒品危害防制條例第10條第1 項、第2 項、第11條第1
項、第18條第1 項前段，刑法第11條、第51條第5 款，判決如主
文。
本案經檢察官乙○○到庭執行職務。
中    華    民    國    99    年     4    月    29    日
                    刑事第十庭  法  官  方錦源
以上正本證明與原本無異。
如不服本判決應於收受本判決後10日內向本院提出上訴書狀，並
應敘述具體理由，如未敘述上訴理由者，應於上訴期間屆滿後20
日內補提理由書狀於本院（均須按他造當事人之人數附繕本）「
切勿逕送上級法院」。
中    華    民    國    99    年     4    月    29    日
                                書記官  黃勤涵
附錄條文：
毒品危害防制條例第10條第1 項、第2 項：
施用第一級毒品者，處6 月以上5 年以下有期徒刑。
施用第二級毒品者，處3 年以下有期徒刑。
毒品危害防制條例第11條第1 項：
持有第一級毒品者，處3 年以下有期徒刑、拘役或新臺幣5 萬元
以下罰金。

司法院資訊處製作；財團法人民間司法改革基金會備份。
